臺灣高等法院刑事判決
111年度上訴字第3106號
上  訴  人  
即  被  告  陳○隆



上列上訴人因家暴傷害等案件，不服臺灣新竹地方法院111年度
訴字第90號，中華民國111年7月15日第一審判決（起訴案號：臺
灣新竹地方檢察署110年度偵字第14562號），提起上訴，本院判
決如下：
    主  文
上訴駁回。
    事  實
一、陳○隆與陳○惠前為夫妻關係，陳○玲為2人之女，陳○隆與其
    等間分別具有家庭暴力防治法第3條第1款、第3款之家庭成
    員關係。陳○隆因對陳○惠有所不滿，乃基於恐嚇危害於安全
    之犯意，於民國110年10月5日上午6時22分許起至8時9分許
    止，在不詳地點，以手機接續傳送「沒有要來市場工作了嗎
    ？」、「那就今天全部搬走，中午我就買鎖回去換…」、「
    如果不來市場，那妳們也不用住我家了，妳搞不懂嗎？」、
    「趁早搬走，我也了無牽掛，等著看妳的報應」、「到時影
    片我會公布的，第一個先給妳兒子看…」、「當狗看到後不
    知道有什麼感想呢？」等訊息恐嚇陳○惠，使其心生畏懼，
    致生危害於其生命、身體、名譽及財產之安全，陳○惠因此
    趕緊收拾東西準備搬走。陳○隆隨即於同日上午10時50分許
    ，前往其所有提供予陳○惠、陳○玲及其與陳○惠之其他子女
    居住、位於新竹市○○街000巷00弄0號之房屋，見陳○惠正準
    備搬離，復基於妨害他人行使權利及傷害他人身體之犯意，
    竟徒手將陳○惠及陳○玲二人強拉至屋外，不讓其等進入屋內
    ，妨害其等居住使用該房屋之權利，並使陳○惠因此受有雙
    側上肢多處挫傷併擦傷之傷害，陳○玲則因而受有右手肘挫
    傷併擦傷之傷害。
二、案經陳○惠及陳○玲訴由新竹市警察局第一分局報告臺灣新竹
    地方檢察署檢察官偵查起訴。
    理  由
壹、證據能力部分：
一、按被告以外之人於審判外之言詞或書面陳述，除法律有規定
    者外，不得作為證據。又被告以外之人於審判外之陳述，雖
    不符合刑事訴訟法第159條之1至第159條之4之規定，但經當
    事人於審判程序同意作為證據，法院審酌該言詞陳述或書面
    陳述作成時之情況，認為適當者，亦得為證據；當事人、代
    理人或辯護人於法院調查證據時，知有同法第159條第1項不
    得為證據之情形，而未於言詞辯論終結前聲明異議者，視為
     有前項之同意。刑事訴訟法第159條第1項及第159條之5分
    別定有明文。本件檢察官、上訴人即被告陳○隆就本判決所
    引用之被告以外之人於審判外之陳述，於本院均未爭執證據
    能力（見本院卷第43頁），且其等迄言詞辯論終結前均未聲
    明異議，經本院審酌該等證據之作成情況，核無違法取證或
    其他瑕疵，認均適為本案認定事實之依據，依刑事訴訟法第
    159條之5規定，均有證據能力。 
二、又本件認定事實引用之卷內其餘非供述證據（詳後述），並
    無證據證明係公務員違背法定程序取得，依同法第158條之4
    規定反面解釋，均有證據能力。
貳、實體部分：
一、認定犯罪事實所憑之證據及理由：
    訊據被告於原審及本院審理時均否認有何傷害、恐嚇及強制
    等犯行，並對本案均保持緘默。經查：
  ㈠據告訴人陳○惠、陳○玲之證述內容：
　1.據證人即告訴人陳○惠於警詢時證稱：我於110年10月5日早
    上在家中收到被告手機訊息說如果我不去市場工作，就要將
    家的大鎖換掉，不准我繼續住在○○街000巷00弄0號，我很害
    怕，所以在家中趕快收拾東西準備搬走，後來被告於當日近
    11時回到家中，發現我在收拾東西準備搬走，就用手強制將
    我拉出來到屋外，沒多久在2樓的女兒陳○玲也被拉至屋外，
    並不准我將屋內任何東西帶走，被告將我與陳○玲拉到屋外
    時造成我們手部有受傷，我的雙側上肢多處挫傷併擦傷。○○
    街000巷00弄0號房屋所有人是被告，我與被告離婚後，於11
    0年3月有口頭協議我幫被告賣魚，我跟小孩可以繼續住在○○
    街000巷00弄0號，後來有於110年6月25日寫切結書，說我跟
    4個小孩可以永久居住使用○○街000巷00弄0號，而且被告不
    可動用及破壞屋內物品等語（見110年度偵字第14562號卷第
    7至8頁）；其復於偵訊時證述：恐嚇是指被告傳給我的訊息
    ，對話時間是10月初。他威脅我們說如果我離開那邊，不跟
    他在一起，他就不支付小孩生活費，如我不配合，我要搬走
    ，小孩的事情他就不管了，被告說這些話我會害怕。我是和
    與被告生的4個小孩一起住在○○街，10月5日當天我想搬出去
    ，被告衝進來，把我手上東西丟到旁邊，把我往外推。陳○
    玲在2樓，被告也去2樓把陳○玲拉下樓，把我跟陳○玲推出去
    。當時只有我跟陳○玲在家，診斷證明書上的傷勢是被告拉
    我們才受的傷，我提供切結書，這是被告同意我與子女住那
    邊，所以屋內物品都是我們在使用。○○街居所是3樓層房屋
    ，被告把我們從1樓推出去後，就把門反鎖起來，我拿鑰匙
    也開不起來。（被告不是不希望你們搬出去，為何又把你們
    推出去？）因為我不答應他履行夫妻義務等語（見110年度
    偵字第14562號卷34至35頁）。
  2.再依證人即告訴人陳○玲於警詢時證述：於110年10月5日10
    時50分在家中，我幫媽媽陳○惠收拾東西準備搬走，被告看
    到我，要將我趕出去，我不願意，就與他發生拉扯，造成手
    部有受傷，我的右手肘挫傷併擦傷，他還是將我拉出屋外，
    並不准我收拾屋內的任何東西帶走等語（見110年度偵字第1
    4562號卷卷第9頁正反面）。
　3.依陳○惠及陳○玲所為前揭證述內容，其等二人所述主要情節
    均屬一致，復有被告所傳送之手機對話紀錄簡訊截圖在卷可
    稽（見110年度偵字第14562號卷第39至48頁，詳後述），可
    知被告確有於110年10月5日上午傳送如事實欄所載內容之訊
    息予陳○惠，陳○惠因此感到害怕，欲收拾物品搬離住處，被
    告見狀即強制將陳○惠、陳○玲拉至屋外，不讓其二人進入屋
    內之事實。
　㈡又觀諸被告於110年10月5日6時22分許起至同日8時9分許止，
    在不詳地點接續以手機所傳送「沒有要來市場工作了嗎？」
    、「那就今天全部搬走，中午我就買鎖回去換…」、「如果
    不來市場，那妳們也不用住我家了，妳搞不懂嗎？」、「趁
    早搬走，我也了無牽掛，等著看妳的報應」、「到時影片我
    會公布的，第一個先給妳兒子看…」、「當狗看到後不知道
    有什麼感想呢？」等訊息，有手機對話紀錄訊息截圖在卷可
    稽（見110年度偵字第14562號卷第42至45頁、第47頁），依
    上開訊息內容所示，可知被告所述要陳○惠搬走之內容，已
    有危害陳○惠及其子女之居住安全及財產權，且前揭訊息內
    容亦有「等著看妳的報應」等可能加害告訴人陳○惠生命、
    身體之用語。又被告所述欲公布影片並要先給陳○惠之兒子
    看，又稱觀看影片之人為狗，其看到後不知會有什麼感想之
    訊息，雖無法得知被告所欲公布之影片內容為何，惟應可合
    理推估被告欲公布之影片內容或有對陳○惠之名譽有危害之
    虞，或公布該影片後對於陳○惠可能造成不利之結果，足使
    陳○惠心生恐懼。是以，衡諸社會一般觀念，被告所傳送如
    事實欄所述訊息之全部內容，客觀上確已足令一般人感覺生
    命、身體、名譽及財產受到威脅，心生恐懼而有不安全感，
    心生恐懼而有不安全感，就此陳○惠於警詢、偵訊時亦明確
    證述：被告說這些話，我會害怕等語（見110年度偵字第145
    62號卷第7、34頁反面），可見被告之行為於客觀上確已可
    認屬惡害之通知，並已達足使陳○惠心生畏怖之程度，是被
    告此部分所為自已構成恐嚇無訛。
　㈢另參以陳○惠所提出之切結書，其上記載：「本人（即被告，
    下同）承諾陳○惠、陳○玲、陳○盷、陳○民、陳○昇永久居住
    使用新竹市○○街000巷00弄0號房屋，本人不可動用及破壞五
    位使用人放置屋內的物品。」（見110年度偵字第14562號卷
    第38頁），被告於警詢時亦供稱該切結書確係其所簽署（見
    110年度偵字第14562號卷第5頁），是陳○惠及陳○玲於案發
    當時所居住位於新竹市○○街000巷00弄0號之房屋雖為被告所
    有，然係經被告同意讓其等居住，自均為有權使用該房屋之
    人。而陳○惠於案發當日因收到被告所傳送如事實欄所示之
    訊息後，心生畏懼，乃著手收拾物品準備搬離，然被告卻以
    徒手方式先後強行將陳○惠及陳○玲拉至屋外，不讓其等使用
    該屋，足認被告所為已屬以強暴之手段妨害陳○惠及陳○玲自
    由待在○○街000巷00弄0號之房屋內，而以此強暴方式妨害告
    訴人二人居住使用該房屋之權利甚明。
　㈣再者，被告有以徒手方式先後強行將陳○惠及陳○玲拉至屋外
    等情，業如上述，而被告上開行為造成陳○惠及陳○玲均有受
    傷，除據陳○惠、陳○玲證述如前外，亦有國軍桃園總醫院新
    竹分院受理家庭暴力事件驗傷診斷書在卷可稽（見110年度
    偵字第14562號卷第10至11頁）。參以驗傷診斷書中所載陳○
    惠所受雙側上肢多處挫傷併擦傷及陳○玲所受右手肘挫傷併
    擦傷，與被告徒手將陳○惠及陳○玲從屋內強拉至屋外後，所
    可能致其等產生之傷勢部位、傷勢情形相符，足見陳○惠及
    陳○玲所證述其等因被告上開行為而受有傷害等情，均屬真
    實而均堪以採信，被告涉犯傷害犯行亦臻明確。　　
  ㈤綜上，本案事證明確，被告所為恐嚇、強制及傷害犯行洵堪
    認定，均應予依法論科。
二、論罪：
　㈠被告所犯之罪：
　1.按家庭暴力，係指家庭成員間實施身體、精神或經濟上之騷
    擾、控制、脅迫或其他不法侵害之行為；而家庭暴力罪，則
    指家庭成員間故意實施家庭暴力行為而成立其他法律所規定
    之犯罪，家庭暴力防治法第2條第1款、第2款分別定有明文
    。
　2.被告與陳○惠前為夫妻關係，陳○玲為2人之女，是以被告與
    其等間分別具有家庭暴力防治法第3條第1款、第3款之家庭
    成員關係。被告所為前開恐嚇陳○惠、對陳○惠及陳○玲所為
    強制及傷害等犯行，均屬家庭暴力防治法第2條第2款之家庭
    暴力罪，惟因家庭暴力防治法之上開條文並無罰則規定，被
    告所為前開犯行應依刑法之相關規定予以論罪科刑。是核被
    告所為，係犯刑法第305條之恐嚇危害安全罪、同法第304條
    第1項之強制罪及同法第277條第1項之傷害罪。
　㈡接續犯：
　　被告於110年10月5日6時22分許起至同日8時9分許止，於不
    詳地點利用手機接續傳送如事實欄所載訊息予陳○惠之行為
    ，係基於單一犯罪決意，在密接時空實施，持續侵害相同法
    益，各次行為之獨立性極為薄弱，依一般社會健全觀念，難
    以強行分開，在刑法評價上，以視為數個舉動之接續施行，
    合為包括之一行為予以評價，較為合理，應屬接續犯，而僅
    論以一個恐嚇危害安全罪。
　㈢想像競合犯：
　⒈按刑法上一行為而觸犯數罪名之想像競合犯，其存在之目的
    ，在於避免對於同一不法要素予以過度評價，則自然意義之
    數行為，得否評價為法律概念之一行為，應就客觀構成要件
    行為之重合情形、主觀意思活動之內容、所侵害之法益與行
    為間之關連性等要素，視個案情節依社會通念加以判斷。如
    具有行為局部之同一性，或其行為著手實行階段可認為同一
    者，得認與一行為觸犯數罪名之要件相侔，而依想像競合犯
    論擬(最高法院101年度台上字第2449號判決意旨參照)。又
    按刑法第55條所定，一行為而觸犯數罪名之想像競合犯存在
    之目的，係在避免對於同一不法要素予以過度評價；則其所
    謂「一行為」，應兼指所實行者為完全或局部同一之行為，
    或其行為著手實行階段可認為同一者，均得認為合於一行為
    觸犯數罪名之要件，而評價為想像競合犯（最高法院103年
    度台上字第4223號判決意旨參照)。
　⒉被告先於案發當日傳送如事實欄所述訊息予陳○惠後，即於同
    日10時50分許前往新竹市○○街000巷00弄0號，徒手先後將陳
    ○惠及陳○玲強拉至屋外，妨害其等自由行動之權利，並致其
    等分別受有如事實欄所述傷害等情，已如上所述。而觀諸被
    告所傳送予陳○惠之恐嚇訊息中，已含有其不欲使陳○惠、陳
    ○玲繼續居住在其所有上揭新竹市○○街000巷00弄0號房屋之
    意思，由上開事實均可證明被告係基於恐嚇犯意，傳送其不
    欲使其等繼續居住於該房屋之訊息予陳○惠後，繼而於當日
    至該房屋，先後強拉陳○惠及陳○玲至屋外，致其等受傷，被
    告所為確已實現其先前所傳送之不讓其等繼續居住之恐嚇訊
    息內容，是被告所犯上開恐嚇危害安全、強制、傷害等罪之
    行為，在自然意義上雖非完全一致，然係出於同一恐嚇告訴
    人等目的之單一犯罪決意而為，且犯罪時間上有所重疊、行
    為局部同一，依一般社會通念，認應評價為一行為方符合刑
    罰公平原則，是依前揭說明，被告以一行為而觸犯上開數罪
    名，為想像競合犯，應依刑法第55條規定，應從一重之刑法
    第277條第1項傷害罪處斷。
三、駁回上訴之理由：
　㈠本案經本院審理之結果，認原審以被告所為犯行，事證明確
    ，依法論罪，並以行為人之責任為基礎，審酌被告之素行、
    不思理性妥善處理與告訴人陳○惠之間之問題，卻以手機向
    陳○惠傳送前開恐嚇訊息，造成陳○惠內心感到畏怖恐懼；繼
    而徒手強拉陳○惠及陳○玲至其等所居住之房屋外，妨害其等
    使用居住前揭房屋之權利，同時導致其等受傷，顯見被告不
    尊重他人權利，自我控制能力欠佳，所為殊值非難，再衡諸
    被告與陳○惠、陳○玲之關係、被告犯罪之動機、目的、手段
    、情節、所生危害、犯後態度，暨衡酌被告為高工肄業之智
    識程度、職業為幫父親賣魚、家庭經濟狀況為勉持等一切情
    狀，量處拘役55日，並諭知易科罰金之折算標準。經核原審
    認事用法均無違誤，量刑亦稱妥適，應予維持。至原審認定
    被告係妨害告訴人二人之行動自由，與本院認定被告係妨害
    其等使用居住上開房屋之權利，然此不影響本案之認定，附
    此敘明。
　㈡被告上訴意旨仍否認犯罪，業據本院論駁如前，並非可採，
    其上訴為無理由，應予駁回。
據上論斷，應依刑事訴訟法第368條，判決如主文。
本案經檢察官李叔芬到庭執行職務。
中　　華　　民　　國　　111 　年　　11　　月　　30　　日
                  刑事第二庭    審判長法　官  遲中慧
                                      法　官  黎惠萍
                                      法　官  邱筱涵
以上正本證明與原本無異。
如不服本判決，應於收受送達後20日內向本院提出上訴書狀，其
未敘述上訴之理由者並得於提起上訴後20日內向本院補提理由書
（均須按他造當事人之人數附繕本）「切勿逕送上級法院」。
                                      書記官  莫佳樺
中　　華　　民　　國　　111 　年　　11　　月　　30　　日

附錄：本案論罪科刑法條全文
中華民國刑法第277條
傷害人之身體或健康者，處五年以下有期徒刑、拘役或五十萬元
以下罰金。
犯前項之罪，因而致人於死者，處無期徒刑或七年以上有期徒刑
；致重傷者，處三年以上十年以下有期徒刑。

中華民國刑法第304條
以強暴、脅迫使人行無義務之事或妨害人行使權利者，處三年以
下有期徒刑、拘役或九千元以下罰金。
前項之未遂犯罰之。

中華民國刑法第305條
以加害生命、身體、自由、名譽、財產之事恐嚇他人，致生危害
於安全者，處二年以下有期徒刑、拘役或九千元以下罰金。